最高法院刑事判決　　　　　　九十六年度台上字第二九五六號
上　訴　人　甲○○
上列上訴人因偽證案件，不服台灣高等法院台南分院中華民國九
十三年十一月十七日第二審判決（九十三年度上訴字第八二一號
，起訴案號：台灣雲林地方法院檢察署九十三年度偵字第九０九
號），提起上訴，本院判決如下：
    主  文
上訴駁回。
    理  由
按刑事訴訟法第三百七十七條規定：上訴於第三審法院，非以判
決違背法令為理由，不得為之。是提起第三審上訴，應以原判決
違背法令為理由，係屬法定要件。且必須依據卷內資料為具體之
指摘，並足據以辨認原判決已具備違背法令之形式，始屬相當。
本件原判決認定，上訴人甲○○前因公共危險及傷害案件，分別
為法院判處有期徒刑一年二月、五月，經定應執行刑為有期徒刑
一年七月，於民國九十一年六月三十日縮短刑期執行完畢。竟不
知悔改，因與張小虎、張雅惠係屬舊識，明知於九十一年十月五
日凌晨二時至二時三十分許之間，其並未與張小虎及張雅惠在雲
林縣口湖鄉青蚶村青蚶大排堤防上共同飲酒，為使張小虎、張雅
惠脫免所涉竊盜罪嫌，竟基於偽證之犯意，於九十一年十二月十
九日台灣雲林地方法院檢察署檢察官偵查九十一年度偵字第四一
八八號張小虎、張雅惠被訴竊盜案件時，就於案情有重要關係之
「張小虎、張雅惠於九十一年十月五日凌晨二時至二時三十分許
之間，是否在雲林縣口湖鄉青蚶大排連續竊取王樹生所有及黃中
南持有之膠筏各一具」之事項，於具結後虛偽陳述：當天張小虎
、張雅惠至其住處，其邀張小虎、張雅惠至岸邊喝酒，凌晨二點
出發，喝到將近二點半，其又出去買酒，三點多回來，他們已經
不在了等語。嗣又接續於九十二年六月十八日台灣雲林地方法院
審理九十二年度易字第一八七號張小虎、張雅惠被訴竊盜案件時
，供前具結，而虛偽陳述：「當天張小虎、張雅惠到我家找我，
……我騎機車載他們兩人去金湖堤防喝酒，喝大約半個多小時左
右」等語，虛偽證明張小虎、張雅惠於上述時間不在場竊盜等情
。係以上訴人對其於張小虎、張雅惠被訴竊盜案件，在檢察官偵
查及法院審判時，供前具結而為上開證述等情，供承不諱，復有
證人結文二紙附卷可稽。而張小虎、張雅惠於九十一年十月五日
凌晨二時至二時三十分許之間，在雲林縣口湖鄉土銀安檢站前碼
頭，連續竊取停放在該碼頭之王樹生所有、黃中南持有之膠筏各
一具，得手後均將上開膠筏駛往口湖鄉靠近青蚶橋南側之青蚶大
排，下手拆解該膠筏上之船外機。上情為目擊證人吳主發、黃立
人發覺，旋即通知王樹生，並由吳主發、王樹生聯手當場逮捕張
雅惠、張小虎二人，經報警扣得鋸子、扳手等物各情，業經證人
王樹生、吳主發及土銀安檢站哨兵黃立人於張小虎等被訴竊盜案
件中證述綦詳，且有扣案之鋸子、扳手及贓物領據足資佐憑，張
小虎、張雅惠嗣後坦承上開竊盜犯行，並均經判處罪刑確定。又
上訴人於前揭竊盜案件雖證稱：九十一年十月五日當天確實有與
張小虎、張雅惠前往口湖鄉青蚶村青蚶大排喝酒云云。但觀其於
前案偵審中之證詞，就張小虎、張雅惠往訪之時間、方式、喝酒
之確切地點、飲用酒類之瓶數、參與飲酒之人、飲酒時間、酒瓶
包裝等諸端，先後所述多所出入，且與張小虎、張雅惠之供詞，
亦互見差異，其證詞顯在製造張小虎、張雅惠二人之不在場證明
，足以影響司法權行使之正確性。因認上訴人犯行事證明確，乃
維持第一審論處上訴人證人，於執行審判職務之公署審判時，於
案情有重要關係之事項，供前具結，而為虛偽陳述罪刑（累犯）
之判決，駁回上訴人在第二審之上訴，已詳敘其所憑之證據及認
定之理由。而以上訴人否認偽證犯行，辯稱：其當天確實有與張
小虎、張雅惠前往口湖鄉青蚶村青蚶大排喝酒，僅時間點未記憶
清楚等語，為飾卸之詞，如何不足採信，於判決理由內詳予指駁
及說明。從形式上觀察，原判決並無理由不備等違法情事存在。
本件上訴人上訴意旨略以，其於張小虎、張雅惠被訴竊盜案所為
前揭證詞，並非供述張小虎未為竊盜行為，尚難認係就案情有重
要事項為虛偽之供述，自無觸犯偽證刑責可言云云。惟按刑法第
一百六十八條之偽證罪，係以於執行審判職務之公署或於檢察官
偵查時，對於案情有重要關係之事項，供前或供後具結而為虛偽
陳述為其成立要件。所謂於案情有重要關係之事項，係指該事項
之有無，足以影響於裁判之結果者而言。原判決理由業已敘明，
上訴人前揭證詞，旨在製造張小虎、張雅惠被訴竊盜行為時間之
不在場證明，該事項之有無，自足以影響張小虎等竊盜案件裁判
之結果，原審因而論處上訴人偽證罪刑，於法洵無不當。上訴意
旨所指，係就原判決已說明論斷事項，專憑己見，任意爭論。並
非依據卷證資料具體指摘原判決認事採證或所為論斷如何違背法
令，不足據以辨認原判決已具備違背法令之形式。其上訴違背法
律上之程式，應予駁回。
據上論結，應依刑事訴訟法第三百九十五條前段，判決如主文。
中　　華　　民　　國　九十六　年　　五　　月　三十一  日
                      最高法院刑事第十二庭
                          審判長法官  池　啟　明
                                法官  王　居　財
                                法官  郭　毓　洲
                                法官  韓　金　秀
                                法官  黃　梅　月
      本件正本證明與原本無異
                                      書  記  官
中　　華　　民　　國　九十六　年　　六　　月　　四　　日
                                                      V
